臺灣高等法院臺中分院刑事判決　　　　　　　　　　九十三年度上訴字第五二六號
　　上　訴　人
　　即　被　告　甲○○
右上訴人因常業竊盜案件，不服臺灣台中地方法院九十二年度訴字第二二八四號中華
民國九十三年一月九日第一審判決（起訴案號：臺灣台中地方法院檢察署九十二年度
偵字第一一三五九、一六八五一、一二八七四號），提起上訴，本院判決如左：
      主  文
上訴駁回。
    事  實
一、甲○○曾犯竊盜、賭博、詐欺等罪（均不構成累犯）與李國銘（業經原審法院判
    刑確定）二人均明知劉文智（另行審結）素行不良，以竊盜自用小客車為常業，
    竊得車輛後再向車主恐嚇取財，竟分別於民國（下同）九十二年四月三十日、九
    十二年五月一日加入劉文智為首之竊車勒贖集團，甲○○自九十二年四月三十日
    起，李國銘則自九十二年五月一日起，與劉文智共同基於意圖為自己不法所有之
    常業犯意聯絡與行為分擔，由劉文智提供其所有之摩托羅拉牌行動電話一支（序
    號000000000000000號，含其蒐購得來之康毅豪名義00000
    00000號門號ＳＩＭ卡），及其蒐購得來之廖章奇、魏倖民人頭帳戶（開戶
    行、帳號詳如附表貳所示）存摺、印章、提款卡，並提供自己之郵局帳戶，而甲
    ○○亦提供自己及其女兒李婉如之誠泰銀行帳戶，作為恐嚇取財之用，劉文智並
    提供其向鑰匙店購得未使用之汽車鑰匙一批，再駕駛ＷＱ─○一六八號自用小客
    車搭載李國銘或甲○○，外出尋找作案目標，俟選定作案目標之自用小客車後，
    由李國銘或甲○○下車，持劉文智所有，客觀上對人之身體具有危險性，得為兇
    器之之固定夾、鉗子、銼刀等工具，將他人之自用小客車車門鎖破壞取下後，交
    由劉文智打造符合該車門鎖之鑰匙，再由李國銘或甲○○持以發動汽車引擎後竊
    取該車，將車開至隱蔽處藏放，並搜尋該車上之車主資料、聯絡電話及車上財物
    ，若遇有貴重財物，則一併予以竊取之。再依車輛上所搜得之車主電話號碼，由
    劉文智或甲○○以前揭行動電話或不特定之路旁公共電話打電話予車主，聲稱車
    主應將新臺幣（下同）三千元至三萬元不等之金額，匯入其所指定之廖章奇、甲
    ○○、李婉如、劉文智、魏倖民帳戶內，否則要將車子解體等語恐嚇車主，使部
    分受恐嚇之車主因恐蒙受更大損失，心生畏懼而依指示匯款（亦有部分車主則不
    願匯款而致劉文智等三人未取得贖款）。車主將贖款匯入上開帳戶後，再由劉文
    智、甲○○、李國銘三人輪流持上開金融卡至提款機領取，取得贓款後，由劉文
    智分得贓款之六成，甲○○、李國銘依該次參與之人數分得二成或四成，以此方
    式共同藉竊盜營生，以之為常業，並共同連續恐嚇取財既遂、未遂多次（渠等作
    案時間、地點、竊得之車輛、恐嚇被害人交付之款項、既遂或未遂等情詳見附表
    貳所示，甲○○參與者為編號十一至四七，李國銘參與者為編號十二至四七）。
二、劉文智於九十二年六月三日（起訴書誤為六月二日）下午二時許，駕駛前揭自用
    小客車搭載李國銘至嘉義縣竹崎鄉文峰村檨仔寮六號邱玉堂住處，邀邱玉堂參與
    該集團，劉文智並告知邱玉堂要作竊車恐嚇取財案件，邀邱玉堂擔任破壞車鎖、
    開啟車門、電門鎖之工作，邱玉堂即同意加入，並基於共同竊盜、恐嚇取財之犯
    意，意圖為自己不法所有，於同日與李國銘、劉文智共同搭乘劉文智駕駛之ＷＱ
    ─○一六八號自用小客車一同至臺中縣霧峰鄉（甲○○當時不在車上，起訴書誤
    為甲○○在車上把風），並於同日十九時五十分許，由劉文智選定停放於霧峰鄉
    ○○路八二○號前，為周庭蓉所有之車牌號碼ＬＩ─五一九七號自用小客車為作
    案目標，遂由李國銘下車，持劉文智所有客觀上對人之身體具有危險性，得為兇
    器之固定夾、鉗子、銼刀等工具破壞車門鎖後，交由劉文智打造鑰匙，再交由邱
    玉堂持以發動該車，並駕駛該竊得之車輛，跟隨在劉文智之車後，將該車開至臺
    中縣烏日鄉○○路二二○之五號前藏放。劉文智於返回霧峰鄉之路上，即依車上
    覓得之電話號碼，以路旁便利商店前之公共電話，打電話予周庭蓉，以前揭言詞
    對之恐嚇取財，惟周庭蓉尚未付款。嗣甲○○於同日晚間九時許，打電話予劉文
    智要求劉文智前去搭載，劉文智依言至甲○○住處搭載甲○○後，旋於同時晚間
    九時十分許，在臺中縣烏日鄉中二高烏日交流道匝道口，為警持搜索票於ＷＱ─
    ○一六八號自用小客車內查獲劉文智、李國銘、甲○○、邱玉堂四人，並扣得劉
    文智所有預備供竊盜使用之汽車鑰匙十九支、行竊所用之固定夾、鉗子、銼刀等
    工具一批，暨氣動工具二支、鐵鋸一支、照相機一臺、螺絲起子一包、行動電話
    五支、手套三個、存摺八本、金融卡四張、印章二枚、劉文智竊盜所得之偽造之
    面額新臺幣五百元鈔券二張、及竊取自周庭蓉ＬＩ─五一九七號自用小客車內之
    照相機一臺（已發還周庭蓉）等物。
三、案經臺中市警察局報請臺灣臺中地方法院檢察署檢察官偵查起訴。
      理  由
一、訊據被告甲○○矢口否認前揭犯行，辯稱：如附表貳所示之竊盜、恐嚇取財犯行
    伊均不知情，其未參與犯案，九十二年五月五日係應劉文智之要求代為提款，不
    知其為贓款，九十二年五月三十日因劉文智要上廁所，曾幫劉文智打一通電話給
    被害人，只有講一通，內容是說：老闆娘，你不是說要匯錢給劉文智，怎麼沒有
    匯，他叫我問你，你何時要匯給他？老闆娘說要匯，但不知道帳戶，我說我也不
    知道帳戶，就把電話交給劉文智，那時他已經從廁所出來云云。惟查：(一)共同被
    告劉文智與被告甲○○、李國銘、邱玉堂等人右開如附表所示之共同犯行，業經
    如附表貳編號一至四七之被害人警訊中所指述明確，且共同劉文智係本件主謀，
    經共同被告李國銘、邱玉堂供述甚詳；而被告甲○○確有參與前揭竊盜、恐嚇取
    財犯行，業據共同被告李國銘於偵查及原審法院審理中供述甚詳（見偵一卷第九
    十八頁、偵三卷第一三二、一三三頁、原審卷一第二二九、二三六至二四一頁）
    ，李國銘於原審法院明確證稱：「（參與成員）有甲○○、邱玉堂、劉文智，但
    邱玉堂只作一件，甲○○作幾件我忘記：：：由我負責偷車，劉文智打電話：：
    ：（匯款匯進來後）我跟劉文智出去，我四成，劉文智六成，我跟甲○○出去，
    我與甲○○各二成，劉文智分六成：：：有一、二臺是與甲○○一起去，時間不
    記得：：：那次是對方本來說我不要匯錢，後來匯了八千元，電話是甲○○、劉
    文智打的，二人都有打，我在車上。：：：五月二十八日之前我還有與他一起去
    偷，有些沒有匯款來：：：甲○○比我早參加：：：我還沒參加之前，甲○○就
    與劉文智在做，他（甲○○）做的當然比我多：：：我們三人都去時，鑰匙打好
    後，看是由我或是甲○○去發動車子開走：：：甲○○會開車門鎖，我會的他也
    會，我有看過他做。」等語（原審法院九十二年十二月十六日審判筆錄第二一至
    二六頁）。而共同被告李國銘至遲於九十二年五月一日參與，故甲○○至遲當於
    九十二年四月三十日即已參與。此外並有匯款資料及自動櫃員機交易明細表二十
    九紙、車輛竊盜、車牌失竊資料個別查詢報表各一紙、贓物領據二紙、照片二張
    、被告劉文智、甲○○與李婉如、廖章奇、魏倖民等如附表所示之郵局、銀行帳
    戶申請人資料、往來明細等在卷可考，復有扣案如附表一所示之物可證。(二)被告
    甲○○曾於九十二年五月五日十六時三十分一秒，在臺中市大坑口郵局提領被害
    人遭恐嚇後，匯入前揭廖章奇郵局帳戶內之贓款，有該郵局提款機錄影帶翻拍照
    片五幀在卷可稽（九十二年度偵字第一一三五九卷（三）第八二頁）。(三)被告等
    如附表貳所示編號二八之犯行，係使用被告甲○○之帳戶，編號三○、三二、三
    四、三五、三八係使用被告甲○○之女李婉如之帳戶，業經該等被害人於警訊中
    指述甚詳，並有匯款收據、自動櫃員機交易明細表影本在卷可憑。若該二存摺係
    被告劉文智竊得，何以被告劉文智不怕甲○○、李婉如前去掛失而無法取得贓款
    ？又被告劉文智欲自該等帳戶內領得贓款，非一併持有該帳戶之提款卡或印鑑章
    不可，該等重要物品若同時失竊，被告甲○○或其女李婉如為何均未主動至金融
    機構辦理掛失？又劉文智何以知悉甲○○、李婉如所用之提款卡密碼？此等矛盾
    情節均大違常理，益見該等存摺絕非被告劉文智所竊，而係被告甲○○主動提供
    。(四)又被告甲○○於九十二年五月三十日十四時五十分許起，數次以00000
    00000號行動電話撥打給被害人蔡秀燕，要求蔡秀燕匯款一節，業經被害人
    蔡秀燕在庭證述甚詳（原審法院卷一第二二四、二二五頁），且有000000
    0000號通聯紀錄及監聽譯文等附卷可稽（九十二年度偵字第一一三五九卷（
    二）第一五三至一七○頁），譯文中對話顯示甲○○問被害人：你們商量得怎樣
    ？被害人答：車子當然要討回來啊！甲○○問：兩萬看你們要不要啦！：：：老
    闆喔，你要不要匯來？被害人答：我會匯過去啦！甲○○問：你要匯多少？被害
    人答：你不是說兩萬嗎？甲○○答：好，我叫人給你帳號，嗣後由劉文智告知帳
    號等語（同卷第一五九頁），與被告甲○○辯解內容顯有差異，由對話中即可明
    確得知被告甲○○對於恐嚇取財詳情確實知之甚稔。核與共同被告劉文智於偵查
    中亦供承被告甲○○於五月五日幫忙領錢後，伊有告訴甲○○係竊車恐嚇取財，
    後來伊打電話恐嚇車主匯款，甲○○有跟被害人問考慮如何云云（見偵三卷第一
    二六頁），足見被告甲○○確有參與前揭竊盜、恐嚇取財犯行甚明，而被告劉文
    智雖供稱甲○○未參與犯行，甲○○及李婉如存摺係伊竊取而得云云，惟被告甲
    ○○係劉文智之親姊夫，劉文智所供自係迴護被告甲○○之語，不足採信。(五)被
    告甲○○雖又辯稱其於警訊中有受到刑求云云，惟被告甲○○於九十二年六月四
    日收押時並無外傷，有台中看守所收容人內外傷記錄表可稽（見原審卷一第一五
    ０頁），所供難認為屬實，且被告甲○○於警訊中均否認有上開之犯行，惟本院
    認定被告有上開罪行，已如上述，所辯自無足採。(六)綜上所述，被告甲○○所辯
    實係避重就輕卸責之詞，不足採信。本件事證極為明確，被告甲○○犯行堪以認
    定。
二、
（一）查被告甲○○與李國銘、劉文智共組竊車、恐嚇取財集團，自九十二年四月三
      十日起至被查獲之九十二年六月三日止之短短一個多月內，作案竟達三十次以
      上，俟取得贓款後，再朋分花用，參以共同被告劉文智亦自承竊得款項用於生
      活費用，花用完畢（見偵三卷第一二四頁），被告甲○○等顯然均有以竊盜為
      業，賴以為生之情形，故被告甲○○所為，係犯刑法第三百二十二條之常業竊
      盜罪及同法第三百四十六第一項之恐嚇取財罪，被告甲○○與李國銘、劉文智
      之間有犯意之聯絡及行為分擔，均為共同正犯。渠等多次恐嚇取財既遂、未遂
      之犯行，時間緊接，方法相同，觸犯構成要件相同之罪名，顯係基於概括犯意
      為之，為連續犯，應依刑法第五十六條之規定以一較重之恐嚇取財既遂罪論。
      所犯上開常業竊盜、連續恐嚇取財二罪間，有方法結果之牽連關係，為牽連犯
      ，應從一較重之常業竊盜罪處斷。原審持同一見解，適用刑法第二十八條、第
      三百二十二條、第五十六條、第三百四十六條第一項、第五十五條、第三十八
      條第一項第二款、第三款，竊盜犯贓物犯保安處分條例第三條第一項第二款、
      第四條、第五條第一項前段，罰金罰鍰提高標準條例第一項前段，並審酌被告
      甲○○有犯罪前科，品行均屬不良，正值青、壯年，不思正途而以竊車為業，
      受害車主多達三十餘人，嚴重危害治安，本應予以重懲，惟渠等勒贖金額均在
      三萬元以下，尚非甚高，而本件主謀為劉文智，被告甲○○之情節較劉文智為
      輕，所得利益亦較劉文智為少，暨其犯罪之動機、目的、手段，犯罪後之態度
      飾詞卸責並無悔意等一切情狀，量處被告有期徒刑二年五月，另以被告甲○○
      以犯竊盜罪為常業，應依竊盜犯贓物犯保安處分條例第三條第一項第二款、第
      四條、第五條第一項前段之規定，宣告應於刑之執行前，令入勞動場所強制工
      作三年，以矯正其竊盜惡習。認事用法，核無不合，量刑亦稱妥適。被告上訴
      意旨，否認犯罪，指摘原判決不當，為無理由，應予駁回。
（二）扣案之未使用之汽車鑰匙十九支、工具一批、氣動工具二支、鐵鋸一支、照相
      機一臺、螺絲起子一包、行動電話五支、手套三個、存摺八本、金融卡四張、
      印章二枚、劉文智竊盜所得之偽造之面額新臺幣五百元鈔券二張等物，其中如
      附表壹編號一所示未使用之汽車鑰匙十九支為被告劉文智所有，供犯罪預備之
      物，編號二至四之固定夾四支、鉗子一支、銼刀一支（均在扣案之工具一批之
      中）、編號五所示存摺八本中之二本（一為竹崎郵局存摺、戶名劉文智、帳號
      00000000000000000號；二為彰化銀行臺中分行存摺、戶名
      魏倖民、帳戶00000000000000號）、編號六所示劉文智、魏倖
      民印章各一枚、編號七所示金融卡二張（一為竹崎郵局帳號00000000
      000000號劉文智帳戶；二為彰化銀行臺中分行帳號000000000
      00000號魏倖民帳戶）、編號八之行動電話一支（摩托羅拉牌，序號00
      0000000000000號，含0000000000號之ＳＩＭ卡一枚
      ）均為被告劉文智所有，供犯罪所用之物，編號九所示偽造之面額五百元鈔券
      二張，為被告劉文智所有，因竊盜所得之物，原審分別依刑法第三十八條第一
      項第二款、第三款規定宣告沒收。其餘之物與被告等人之本件犯行無關，不予
      沒收，亦無不合，併此明。
據上論結，應依刑事訴訟法第三百六十八條，判決如主文。
本案經檢察官乙○○到庭執行職務。
中     華     民     國     九十三     年      六      月      八       日
                                   臺灣高等法院臺中分院刑事第十一庭
                                           審判長法  官  李  璋  鵬
                                                 法  官  胡  森  田
                                                 法  官  蕭  錦  鍾
右正本證明與原本無異。
如不服本判決應於收受送達後十日內向本院提出上訴書狀，其未敘述上訴之理由者並
得於提起上訴後十日內向本院補提理由書（均須按他造當事人之人數附繕本）。
                                                 書記官  蘇  昭  文
中     華     民     國     九十三     年      六      月      八       日
附錄論罪科刑法條
中華民國刑法第三百二十二條：以犯竊盜罪為常業者，處一年以上七年以下有期徒刑
。
中華民國刑法第三百四十六條 (單純恐嚇罪)
意圖為自己或第三人不法之所有，以恐嚇使人將本人或第三人之物交付者，處六月以
上五年以下有期徒刑，得併科一千元以下罰金。
以前項方法得財產上不法之利益，或使第三人得之者，亦同。
前二項之未遂犯罰之。
中華民國刑法第三百二十一條第一項：犯竊盜罪而有左列情形之一者，處六月以上五
年以下有期徒刑：
三、攜帶兇器而犯之者。
四  結夥三人以上而犯之者。
                                                                        Ｆ
附表壹（應沒收之物）：
  １、未使用之汽車鑰匙壹拾玖支
  ２、固定夾肆支（在扣案之工具一批之中）
  ３、鉗子壹支（在扣案之工具一批之中）
  ４、銼刀壹支（在扣案之工具一批之中）
  ５、存摺貳本（一為竹崎郵局存摺、戶名劉文智、帳號000000000000
      00000號；二為彰化銀行臺中分行存摺、戶名魏倖民、帳戶000000
      00000000號）
  ６、印章貳枚（劉文智、魏倖民）
  ７、金融卡貳張（一為竹崎郵局帳號00000000000000號（劉文智帳
      戶；二為彰化銀行臺中分行帳號00000000000000號魏倖民帳戶
      ）
  ８、行動電話壹支（摩托羅拉牌，序號000000000000000號，含0
      000000000號之ＳＩＭ卡一枚）
  ９、偽造之面額新臺幣伍佰元鈔券貳張（被告等竊盜所得）
